LIMPIEZA DE DATA: FACTORES DE RIESGO

*Primera data*
Comenzamos con la data de Adolescent pregnancy. Colocamos esta data sin limpiar en el repositorio de Github. Fue descargada del sitio de la OMS.
```{r}
enlaceAP="https://github.com/alessiasibille17/Trabajo_Stad/blob/master/Adolescent%20pregnancy.xlsx?raw=true"
```
Hora de traerla
```{r}
library(rio)
dataAP=import(enlaceAP)
```
Cambiamos los nombres, y nos deshacemos de la columna info (esta decia que se está midiendo la tasa de embarazos adolescentes por cada 1000 mujeres, entre las edades de 15-19)
```{r}
names(dataAP)
names(dataAP) = c("country", "yearAP","info","rateper1000AP")
dataAP$info<-NULL
```
Vemos que hay dos filas que no nos proporcionan datos
```{r}
dataAP=dataAP[-c(1, 2, 169), ]
#Eliminamos la 169 porque figura Sudan (hasta el 2011, antes de que se separa en Sudán y Sudán del Sur). Dado que si tenemos un dato más actualizado de sólo Sudán, preferimos dejar este y no la data anterior a la separación de Sudán del Sur.
```

Veamos la estructura de esta base de datos
```{r}
class(dataAP$rateper1000AP) #está en character, que pase a ser num
dataAP$rateper1000AP=as.numeric(dataAP$rateper1000AP)
```
Ahora, veamos si es numérica
```{r}
class(dataAP$rateper1000AP)
```

*Segunda data*
Pasemos a limpiar la segunda data:Porcentaje de niños (de 5 a 17 años) que realizan trabajo infantil (actividades económicas y quehaceres domésticos). Al igual que con la data anterior, descargamos esta de la página de UNICEF.
```{r}
enlacecl="https://github.com/alessiasibille17/Trabajo_Stad/raw/master/child_labor.xlsx"
```
Traemos la data
```{r}
dataCL=import(enlacecl)
```
Cambiamos los nombres
```{r}
names(dataCL) = c("country", "yearCL","infoCL","totalCL","male","female")
```

Vemos que hay dos filas que no nos proporcionan datos
```{r}
dataCL=dataCL[-c(1, 2,86:91), ]
```

```{r}
#Convirtamos en numéricas las filas total, female y male
dataCL$totalCL=as.numeric(dataCL$totalCL)

#Pero no queremos las filas male o female, sólo los valores totales
dataCL$male <-NULL
dataCL$female <-NULL
```

*Tercera data*
Pasamos a limpiar la siguiente data:Porcentaje de la población entre 15-19 años que son actualmente consumidores de alcohol (2016). Como las anteriores, las bases de datos sin limpiar fueron descargadas de los repositorios de las Naciones Unidas (en este caso, también de la OMS).
```{r}
enlaceAC="https://github.com/alessiasibille17/Trabajo_Stad/raw/master/alcohol_consumption.csv"
dataAC=import(enlaceAC)
names(dataAC) = c("country", "yearAC","totalAC","male","female")
#No necesitamos las columnas de female y male, sino sólo el total
dataAC$male <-NULL
dataAC$female <-NULL
#No necesitamos esas dos primeras filas. 
dataAC=dataAC[-c(1, 2), ]

#Sólo queremos quedarnos con los porcentajes, no con los intervalos. Viendo que cuentan con los puntos y sólo necesitamos el primer número, aplicaremos parse_number en la columna total
library(readr)
dataAC$totalAC=parse_number(dataAC$total)
```


*Hora de hacer el merge*
Procederemos a hacer el merge a partir de los países. Comenzaremos con nuestra data de Alcohol Consumption y Adolescent Pregnancy
```{r}
DataACAP=merge(dataAC,dataAP,all.x=T,all.y=T)
```

Veamos si hay países duplicados
```{r}
DataACAP[duplicated(DataACAP$country),]
```
Al parecer no. Ahora veamos si hay datos incompletos.
```{r}
DataACAP[!complete.cases(DataACAP),]

#Hay países que son los mismos pero la escritura es distinta.
#Côte d’Ivoire por Côte d'Ivoire
dataAP[dataAP$country=='Côte d’Ivoire',"country"]="Côte d'Ivoire"
#The former Yugoslav Republic of Macedonia por Republic of North Macedonia
dataAP[dataAP$country=='The former Yugoslav Republic of Macedonia',"country"]="Republic of North Macedonia"
```
Volvemos a hacer el merge para que los cambios se actualicen
```{r}
DataACAP=merge(dataAC,dataAP,all.x=T,all.y=T)
#Vemos si persisten estos casos de datos incompletos que sí figuraban, sólo que la escritura era distinta
DataACAP[!complete.cases(DataACAP),]
```
Ahora, procederemos a hacer merge de la DataACAP (que ya contiene la variable de ratio de embarazos adolescentes por cada 1000 mujeres y % de jóvenes entre 15-19 años consumidores de alcohol) con la dataCL, que hace referencia a la tasa de trabajo infantil
```{r}
data_fdr=merge(DataACAP,dataCL,all.x=T,all.y=T)

#Veamos qué casos están incompletos para determinar si hay países cuyo name es distinto
data_fdr[!complete.cases(data_fdr),]

##Duda: Por la base de datos de trabajo infantil, tenemos muchos casos incompletos (no se presenta data alguna sobre el % de personas menores a 18 que se dedican a trabajar)
#Lo que sí podemos observar es que figura North Macedonia y también Republic of North Macedonia. Sólo queremos que estén estos datos bajo el rótulo de Republic of North Macedonia.
dataCL[dataCL$country=='North Macedonia',"country"]="Republic of North Macedonia"
```

Volvemos a hacer el merge para que este dato que acabamos de modificar se tome en cuenta y todo figure como Republic of North Macedonia.
```{r}
data_fdr=merge(DataACAP,dataCL,all.x=T,all.y=T)
```

Vemos si los valores que usaremos están en numérico. Efectivamente, sí.
```{r}
class(data_fdr$totalAC)
class(data_fdr$totalCL)
class(data_fdr$rateper1000AP)
```

¡Listo! tenemos nuestra data respecto a la variable latente: Factores de riesgo. Vamos a proceder a exportar todas las datas, primero independientemente y luego la data final.
```{r}
write.csv(dataAC,"dataAC.csv",row.names=F)
write.csv(dataAP,"dataAP.csv",row.names=F)
write.csv(dataCL,"dataCL.csv",row.names=F)
write.csv(data_fdr,"data_fdr.csv",row.names=F)
```

