---
title: "GRUPO 1"
output:
  html_document:
    df_print: paged
---

Nombre de base de datos: matricula

Variable explicada: Porcentaje de inscripción escolar (matricula) secundaria neta por país


## SELECCIÓN DE DATA 

Abrimos la base de datos:

```{r}
library(rio)
library(htmltab)
link="https://github.com/alessiasibille17/Trabajo_Stad/raw/master/entrega2_final/mergefinal.xlsx"
matricula =import(link)
head(matricula)
```
Limpiar la base datos
```{r}
matricula= na.omit(matricula) #omitimos los datos perdidos
```

Realizamos un subset y nos quedamos con las variables que utilizaremos. Lo llamaremos **subdata**:

Eliminamos de esta nueva data "subdata" las variables "Pais" y "Sexo (variable control)"

```{r}
subdata<- matricula[,c(3:5, 7:10)]
```

--------------------------------------------------------------------

## MATRIZ DE CORRELACIONES

Generamos la matriz de correlaciones para identificar qué variables de nuestra subdata están correlacionadas. 

```{r}
library(polycor)
matriz<-hetcor(subdata)
matriz_corr<- matriz$correlations
library(ggcorrplot)
ggcorrplot(matriz_corr)
```

Vemos las correlaciones significativas: 

```{r}
ggcorrplot(matriz_corr,
           p.mat = cor_pmat(matriz_corr),
           insig = "blank")
```
Interpretación: A partir de este gráfico, se puede identificar la aparente existencia de cuatro grupos correlacionados.

Parte exploratoria
```{r}
round(matriz_corr, 2)
```

## DIAGNÓSTICO DE MATRIZ DE CORRELACIONES 

KMO (Test de Kaiser)
```{r}
library(psych)
KMO(matriz_corr) 
```
A través de este test, se obtuvo un valor de 0.82 que es mayor a 0.5. Esto significa que la relación entre las variables es alta.

Test de Bartlett

- Test de Bartlett: H0: La matriz de correlacion es una matriz identidad.
Buscamos rechazar la H0, por eso esperamos que sea signifitivo 

```{r}
cortest.bartlett(matriz_corr,n=nrow(subdata))$p.value>0.05
```
Escenario ideal: se rechaza la H0 (se obtiene FALSE)

Test For Singular Square Matrix

- Test For Singular Square Matrix: H0: La matriz de correlacion es una matriz singular.

```{r}
library(matrixcalc)
is.singular.matrix(matriz_corr)
```
Escenario ideal: se rechaza la H0 (se obtiene FALSE)

## IDENTIFICACIÓN DEL NÚMERO IDEAL DE FACTORES Y EFA

DIAFRAMA DE SEDIMENTACIÓN
```{r}
fa.parallel(subdata,fm = 'ML', fa = 'fa')
```
Generación de factores

```{r}
library(GPArotation)
factorial <- fa(subdata,nfactors = 2,cor = 'mixed',rotate = "varimax",fm="minres")
```

## VISUALIZACIÓN DEL EFA SOLICITADO

a) Visualización del resultado inicial
```{r}
print(factorial$loadings)
```

b) Visualización del resultado con corte en 0.5 (resultado mejorado)
```{r}
print(factorial$loadings,cutoff = 0.5) ####correlación sin vías
```

DIAGRAMA DE VARIABLES LATENTES (FACTORES)
```{r}
fa.diagram(factorial)
```

## EVALUACIÓN DEL ANÁLISIS FACTORIAL EXPLORATORIO

- ¿La Raíz del error cuadrático medio corregida está cerca a cero?

```{r}
factorial$crms
```
RPTA: se puede observar que el resultado sí está cerca a cero, pues se obtuvo un valor de 0.05368449.

- ¿La Raíz del error cuadrático medio de aproximación es menor a 0.05?

```{r}
factorial$RMSEA
```
RPTA: 0.08003646 > 0.05 ---> Se reporta insuficiencia de validez. 

- ¿El índice de Tucker-Lewis es mayor a 0.9?

```{r}
factorial$TLI
```
RPTA: El resultado obtenido (0.9536395) se traduce en un buen ajuste entre las variables. 

- ¿Qué variables aportaron mas a los factores?

```{r}
sort(factorial$communality) ##permite ordenar de menor a mayor
```
. Las 3 variables que aportan más a los factores son: "totalAC", "PBIPC", "raterper100AP"
. Las 3 variables que menos aportan a los factores son: "gastoedu", "profxes", "URBANO"

- ¿Qué variables contribuyen a más de un factor?

```{r}
sort(factorial$complexity)
```
Se puede observar que la variable "URBANO" aporta a 1.98 factores, la variable "profxes" aporta a 1.60 factores, la variable "totalAC" aporta a 1.41 factores, etc.  

## PROYECCIÓN DE VARIABLES

```{r}
factorial_casos<-as.data.frame(factorial$scores) 
head(factorial_casos)
summary(factorial_casos)
```

Inclusión de los factores creados al subset original

```{r}
subdata$factor1<- factorial_casos$MR1
subdata$factor2<- factorial_casos$MR2
```

